【裁判字號】    95,易,2503
【裁判日期】    951115
【裁判案由】    詐欺
【裁判全文】
臺灣臺中地方法院刑事判決              95年度易字第2503號
公 訴 人  臺灣臺中地方法院檢察署檢察官
被    告  甲○○
上列被告因詐欺案件，經檢察官提起公訴（95年度偵緝字第1376
號），本院判決如下：
    主    文
甲○○幫助共同意圖為自己不法之所有，以詐術使人將本人之物
交付，累犯，處有期徒刑伍月，如易科罰金，以銀元參佰元折算
壹日。
    犯罪事實及理由
一、犯罪事實：甲○○前因公共危險及過失傷害案件，經本院判
    處應執行有期徒刑八月確定，於民國九十二年五月十四日執
    行完畢。詎甲○○仍不知悔改，預見其提供存摺、提款卡、
    印章等帳戶資料予成年年籍不詳之詐欺集團成員使用，將為
    其等持之遂行財產上犯罪之用，竟基於幫助該詐欺集團成員
    詐欺取財之犯意，於九十四年八月十八日某時，在不詳地點
    ，將其所有台新國際商業銀行（下稱台新銀行）西臺中分行
    （前為大安商業銀行）帳號00000000000000
    號帳戶之存摺、提款卡、印章，交付予該詐欺集團成員，並
    告知提款卡密碼，以供該詐欺集團成員作為向他人詐財取款
    之人頭帳戶使用。嗣該詐騙集團成員旋共同基於意圖為自己
    不法所有之犯意聯絡，於九十四年八月二十二日十四時三十
    分許，以電話向乙○○佯稱信用卡卡費四萬多元未繳，需至
    自動櫃員機轉帳匯款作結清，使乙○○陷於錯誤，接續依其
    指示於同日陸續轉帳新台幣（下同）一萬元、三萬元、三萬
    元、二萬四千元，共計九萬四千元至甲○○上開台新銀行帳
    戶，嗣乙○○於匯款後發現有異，始知受騙。
二、認定犯罪事實所憑之證據及理由：訊據被告甲○○固不諱言
    開立前揭帳戶，惟矢口否認前揭犯行，辯稱：前揭台新銀行
    等帳戶資料伊自九十三年後即未再使用，並將之放置於汽車
    扶手箱內，嗣於九十四年二、三月時發現不見，因裡面沒錢
    故未掛失止付，而上開帳戶密碼係寫在小紙條上，與提款卡
    等存放在一起云云。經查：
（一）被告前揭台新銀行等帳戶乃被告申請及所有一節，為被告
      供承在卷，並有前揭帳戶開戶資料一份（九十五年度偵字
      第五三七三號偵查影印卷第五頁）在卷可稽。
（二）前揭詐騙集團成員以電話聯絡向乙○○佯稱有信用卡卡費
      未繳，致乙○○陷於錯誤，將詐騙集團成員指定之前揭款
      項匯入被告前揭帳戶並遭提領等情，業據證人即被害人乙
      ○○於警詢證述屬實，並有台新銀行自動櫃員機交易明細
      表影本四紙（同前五三七三號偵查影印卷第二十四頁）、
      台新國際商業銀行資金往來明細影本一份（同前五三七三
      號偵查影印卷第八頁）在卷可稽。
（三）被告既供稱自九十三年起即未再使用前揭台新銀行帳戶，
      而被告所有之前揭台新銀行帳戶，於九十二年五月七日後
      即無任何交易資料，帳戶內結餘一千六百七十一元，嗣至
      九十四年八月十八日始將帳戶提領餘六十五元，並於同日
      下午則有現金存入並轉入另案游榮堂售予他人之玉山銀行
      0000000000000號人頭帳戶內等交易紀錄，
      此業據證人游榮堂於警詢證述在卷，並有前揭交易明細一
      份（同前三號偵查影印卷第七、八頁）在卷可稽，足徵被
      告前揭帳戶應係於九十四年八月十八日脫離其持有。
（四）被告先於本院準備程序辯稱: 前揭帳戶資料係置於汽車手
      扶箱內近一年始遺失云云（本院卷第二十六、二十七頁）
      ，嗣於本院審理時又改稱: 前揭帳戶資料係置於臺中市○
      ○○○街五號三○三室住處遺失云云（本院卷第四十頁）
      ，是被告所辯反覆已難遽採。又被告於檢察官偵訊時既供
      稱：前帳戶之密碼為其出生年、月、日之組合等語，惟稍
      有社會歷練、經驗之人，均知金融卡應與其存摺、密碼分
      別保存，或者將密碼牢記心中，而不在任何物體上標示或
      載明密碼，以免徒增帳戶款項遭人持金融卡併同輕易得知
      之密碼盜領款項，被告正值青年，已有社會歷練，而被告
      之帳戶金融卡密碼係設定為其出生日期之組合，此密碼對
      其而言應係最方便記憶之方式，應無遺忘之可能，衡情被
      告豈有刻意將之記載於紙條上，而徒增帳戶款項遭人盜領
      之風險。況查詐欺集團以他人帳戶供作款項出入之帳戶，
      衡諸常情，通常會先取得帳戶所有人之同意才使用，否則
      一旦帳戶所有人掛失，被害人匯入之款項即遭凍結無法提
      領，帳戶所有人反可輕易辦理補發存摺、變更印鑑、密碼
      ，將款項提領一空，詐欺集團自不可能冒此風險。從而，
      前揭銀行帳戶資料係被告提供予詐欺集團使用一節，已臻
      明確。
（五）次按存款帳戶的存摺及提款卡僅係供使用人作為存款、提
      款、匯款或轉帳之工具，一般人在正常情況下，均得自行
      向郵局申請開立存款帳戶，而領取帳戶存摺及提款卡使用
      ，並無任何特定身分之限制，亦無客觀之經濟價值或交換
      價值，苟非意在將該活期儲蓄存款帳戶作為犯罪之不法目
      的或掩飾真實身分，實無蒐集他人存款帳戶存摺或提款卡
      之必要，另近年詐取他人款項之犯罪類型層出不窮，該等
      犯罪多數均係利用人頭帳戶作為出入帳戶，並經媒體廣為
      披載，而被告於交付存摺等物時，正值青年，非無相當社
      會經驗，依被告之智識經驗，其對提供存摺等物與他人，
      該人將持其存摺等物，利用帳戶向人詐取財物自有所認識
      ，被告具幫助詐欺之犯罪故意亦至臻明確。
（六）綜上所述，本案事證明確，被告所辯顯不足採，其犯行堪
      以認定，應依法論科。
三、論罪科刑之理由
（一）刑法第三十條幫助犯之規定，於九十四年二月二日修正公
      布，於九十五年年七月一日施行，修正後刑法第三十條規
      定：「幫助他人實行犯罪行為者，為幫助犯。雖他人不知
      幫助之情者，亦同。幫助犯之處罰，得按正犯之刑減輕之
      。」，對照修正前刑法第三十條規定：「幫助他人犯罪者
      ，為從犯。雖他人不知幫助之情者，亦同。從犯之處罰，
      得按正犯之刑減輕之。」，係為釐清共犯獨立性與從屬性
      之爭，而修正文字採共犯從屬說之「限制從屬形式」，然
      不論依修正前、後之刑法第三十條，對本案而言，被告均
      構成幫助犯，故並無有利或不利之情形。又被告犯罪時之
      刑法第四十一條第一項前段規定：「犯最重本刑為五年以
      下有期徒刑以下之刑之罪，而受六個月以下有期徒刑或拘
      役之宣告，因身體、教育、職業、家庭之關係或其他正當
      事由，執行顯有困難者，得以一元以上三元以下折算一日
      ，易科罰金」，被告行為時之易科罰金折算標準，修正前
      罰金罰鍰提高標準條例第二條前段（現已刪除）規定，就
      其原定數額提高為一百倍折算一日，則本件被告行為時之
      易科罰金折算標準，如以銀元三百元折算一日，經折算為
      新臺幣後，應以新臺幣九百元折算為一日。惟九十五年七
      月一日修正公布施行之刑法第四十一條第一項前段則規定
      ：「犯最重本刑為五年以下有期徒刑以下之刑之罪，而受
      六個月以下有期徒刑或拘役之宣告者，得以新臺幣一千元
      、二千元或三千元折算一日，易科罰金。」比較修正前後
      之易科罰金折算標準，以九十五年七月一日修正公布施行
      前之規定，較有利於被告。另被告行為後刑法關於累犯之
      規定雖經修正，惟本件被告無論依修正前或修正後之刑法
      第四十七條規定，均應論以累犯，並依法加重其刑，此部
      分尚無新法或舊法較有利於被告之問題。綜合上述各條文
      修正前、後之比較，依修正後刑法第二條第一項前段、但
      書規定之「從舊從輕」原則，綜其全部罪刑之比較結果，
      修正後刑法相關規定並非較有利於被告，本案自應一體適
      用被告行為時即修正前刑法之前揭規定。
（二）查年籍姓名不詳之成年人即向被告收取帳戶等資料之詐欺
      集團成員間所為，均係犯刑法第三百三十九條第一項之詐
      欺取財罪。該成年詐欺集團成員間，有犯意聯絡與行為分
      擔，為共同正犯。又被害人乙○○雖分數次匯款，惟係遭
      詐欺取財行為後之接續匯款動作，故被告此部分僅係幫助
      一次詐欺取財之行為。被告係基於幫助詐欺集團成員犯詐
      欺罪而提供帳戶資料，是核被告所為，係犯修正前刑法第
      三十條第一項前段、刑法第三百三十九條第一項共同詐欺
      取財罪之幫助犯。
（三）被告有如犯罪事實欄所載之前案執行紀錄，此有臺灣高等
      法院被告全國前案紀錄一份在卷可參，其受有期徒刑之執
      行完畢後五年以內再犯本件有期徒刑以上之罪，為累犯，
      應依修正前刑法第四十七條第一項規定加重其刑。被告係
      屬幫助犯，其提供帳戶等資料予詐欺集團成員，對被害人
      財產損害之造成，較諸具犯罪支配力之正犯有明顯之差異
      ，爰依修正前刑法第三十條第二項之規定，減輕其刑，並
      依法先加後減之。
（四）審酌被害人所受之損害非輕，被告所為助長詐欺犯罪之猖
      獗，且犯罪後飾詞諉過全無悔意等一切情狀，量處如主文
      所示之刑，並諭知易科罰金之折算標準。
據上論斷，應依刑事訴訟法第二百九十九條第一項前段，刑法第
二條第一項前段、修正前刑法第三十條第一項、第二項、刑法第
二十八條、第三百三十九條第一項、修正前刑法第四十七條、第
四十一條第一項前段，罰金罰鍰提高標準條例第一條前段、修正
前罰金罰鍰提高標準條例第二條，判決如主文。
中    華    民    國    95    年    11    月    15    日
                  臺灣臺中地方法院刑事第二庭
                      審判長  法  官  林清鈞
                              法  官  陳姵君
                              法  官  郭書豪
以上正本證明與原本無異。
如不服本判決，應於判決送達後10日內，向本院提出上訴狀，其
未敘述上訴之理由者並得於提起上訴後十日內向本院補提理由書
（均須按他造當事人之人數附繕本）。
中    華    民    國    95    年    11    月    16    日
                              書記官  陳美虹
附錄論罪科刑法條
刑法第三百三十九條第一項：
意圖為自己或第三人不法之所有，以詐術使人將本人或第三人之
物交付者，處五年以下有期徒刑、拘役或科或併科一千元以下罰
金。


司法院資訊處製作；財團法人民間司法改革基金會備份。
